台灣高等法院臺中分院民事判決　九十四年度上字第九三號
　　　上　訴　人　交通部台灣鐵路管理局
　　　法定代理人　戊○○
　　　訴訟代理人　羅秉成律師
　　　被　上訴人　乙○○原名.
　　　被　上訴人　振立工程有限公司
　　　法定代理人　甲○○○
　　　訴訟代理人　江錫麒律師
　　　複　代理人　丙○○
　　　被　上訴人　台灣電力股份有限公司
　　　法定代理人　丁○○
　　　訴訟代理人　彭火炎律師
右當事人間請求侵權行為損害賠償事件，上訴人對於中華民國九十四年一月十九日臺
灣苗栗地方法院九十三年度訴字第四九號第一審判決提起上訴，本院九十四年四月十
三日言詞辯論終結，判決如左：
　    主  　  文
上訴駁回。（上訴聲明第二項減縮為被上訴人應連帶給付上訴人新台幣貳佰玖拾壹萬
玖仟佰拾貳元本息）。
第二審訴訟費用由上訴人負擔。
　    事實及理由
壹、本件經本院審理結果，認第一審判決除有關上訴聲明第二項，減縮為被上訴人應
    連帶給付上訴人新台幣貳佰玖拾壹萬玖仟佰拾貳元本息及有關上訴人之損害
    賠償請求權是否罹於時效消滅部分外（查此部分理由不同，然結論相同），其餘
    認事用法均無不當，應予維持，並引用第一審判決書記載之事實、證據及理由。
貳、訴訟要旨：
一、上訴人主張：緣於民國（下同）九十年一月十一日上午十時二十分左右，上訴人
    所有之第一００六車次北上自強號列車，適駛於苗栗縣通霄及苑裡站區間時，該
    號列車駕駛員發現鐵道上有工程人員揮手示意停車，同時並查覺上訴人所有之電
    線設備即三角架及主吊線斷落垂下有礙行車，遂立即緊急煞車並報警處理（下簡
    稱系爭事故）。斯時疑似被上訴人臺灣電力股份有限公司（下稱臺電公司）所架
    設高壓輸電線掉落並碰觸上訴人所有之上開電線設備所致，但肇事者及其原因均
    屬不明，故由鐵路警察局第二警務段將事故現場二截斷損之鐵路主吊線與一截臺
    電之輸電線送工業技術研究院（下稱工研院）鑑定。嗣於九十年十二月二日經該
    警務段將工研院之鑑定結果函覆上訴人，並以該鑑定報告（下簡稱系爭鑑定報告
    ）等相關資料將被上訴人臺電公司委託之施工單位即被上訴人振立工程有限公司
    （下稱振立公司）所僱用現場負責人即被上訴人乙○○，以違反公共安全為由移
    送臺灣苗栗地方法院檢察署偵辦（九十年度偵字第五三四九號），經檢察官認定
    ：工地現場負責人乙○○，回收臺灣電力公司之舊輸電線時，原應注意施工安全
    ，避免發生危險，而依當時情形，又無不能注意之情事，竟疏未注意防護，致臺
    灣電力公司之輸電線碰觸下方之鐵路局之鐵路主吊線，造成主吊線短路產生火花
    而燒斷，使鐵路局第一００六次自強列車緊急煞停，足生火車往來之危險。上訴
    人對被上訴人等人之侵權行為損害賠償請求權之時效，至此方才起算。而上訴人
    於得知鑑定報告後始明知肇事者及原因，故被上訴人等人上開不法侵權行為，致
    上訴人受有如下列各項金額之損害：(一)彰化電力段派遣人員工資等費用新台幣（
    下同）四萬八千零八十四元。(二)新竹電力段派遣人員公司及電車線施工材料費用
    七萬三千七百四十八元。(三)電車集電弓受損修理工資及材料費用三萬四千五百元
    。(四)營運費之減少損失（因電車線受損造成海線交通停駛五小時，造成行車事故
    營收損失）計二百七十萬元。(五)鑑定費用（工研院製作）六萬三千元，合計二百
    九十一萬九千三百三十二元。且與被上訴人等上開侵權行為，有相當之因果關係
    ，應負損害賠償責任。再者，事故當時副段長張顯陽係臨時受第二警務段竹南所
    書面通知到鐵路警察局第二警務段竹南所（下簡稱竹南所）配合調查本件事故，
    並未受上訴人鐵路局之授權，且是否提出告訴及求償亦非張顯陽之職務範圍，僅
    係其個人意見。又上訴人曾於九十一年七月五日，就上開事故，對被上訴人臺電
    公司及振立公司，提起侵權行為損害賠償案件（即原審九十一年度訴字第三二０
    號，下簡稱前案），嗣因兩造合意停止訴訟程序，嗣上訴人雖未於四個月內聲請
    續行訴訟，而經原審於九十二年八月六日通知視為撤回起訴，惟上訴人旋於九十
    二年八月二十八日再以被上訴人臺電公司、振立公司及乙○○三人為賠償義務人
    ，提起本件訴訟（下簡稱後案），惟前案訴訟終結後，未逾六個月即提起後案，
    亦具有時效中斷之效力。又查被上訴人臺電公司之工作物即輸電線掉落並碰觸上
    訴人所有之電線設備，致上訴人之權利受有損害，上訴人自得據此向被上訴人臺
    電公司請求侵權行為損害賠償。又另一被上訴人振立公司係人臺電公司新桃供電
    區營業處於苗栗縣通霄及苑裡站區間，從事架設輸電線更新工程之承攬人，而被
    上訴人振立公司及乙○○於回收輸電線當時，疏於注意致生本件損害，上訴人自
    得依民法第一百九十一條之三之規定，請求被上訴人振立公司及乙○○負連帶侵
    權行為損害賠償責任，又上開被上訴人等人均對上訴人構成共同侵權行為，應負
    連帶責任。雖經原審判決上訴人敗訴，然上訴人既受有如附表所示之損害，爰依
    民法第一百八十四條第一、二項、第一百八十五條、第一百九十一條之三、第一
    百八十八條侵權行為法律關係，上訴求為判決(一)原判決廢棄。(二)被上訴人等應連
    帶給付上訴人新台幣（下同）二百九十一萬九千三百三十二元（第二審減縮後之
    金額）之損害賠償金額，及自起訴狀繕本送達最後被上訴人之翌日起，至清償日
    止，按年息百分之五計算之利息(三)並願供擔保請准宣告假執行等詞。
二、被上訴人振立公司及乙○○則以：被上訴人振立公司於八十九年間起即承攬臺電
    公司所發包之苗栗縣通霄苑裡地區輸電線更新工程，並在該段工程線路需東西方
    向橫跨上訴人所轄苗栗縣海線鐵路基隆起162公里752公尺鐵軌之上空。又彼等施
    工之工法，先在鐵軌東西兩側約十五公尺處，聳立鐵架各 3株，並在該六株鐵架
    間牽編安全防護網，安全網內格距約1至1.5公尺，高度並超過鐵軌正上方即供應
    上訴人電車行駛用電之二萬五千伏特電壓主吊線。又安全防護網之作用，在於振
    立公司之施工人員自相鄰兩高壓電塔卸下舊輸電線時，該舊輸電線可平臥在安全
    防護網上，由施工人員按序回收於纜軸，並未與上訴人之主吊線發生任何碰觸，
    進而造成主吊線短路跳電。況且，被上訴人乙○○於九十年一月十一日上午十時
    二十分許，在前述鐵軌處，並無指揮任何工人施工，而係在鐵軌東側約 150公尺
    工處外操作，因忽然聽到一聲爆炸巨響，才赫然發現上訴人之主吊線斷落在鐵軌
    上，振立公司所雇傭之員工擔心將造成上訴人南北往來之電車發生事故，始於鐵
    道上揮舞警示停車，被上訴人振立公司及乙○○二人並不具任何歸責事由，被上
    訴人主吊線短路跳電，應係不明異物碰撞所造成。又縱使被上訴人振立公司及乙
    ○○二人應負侵權行為損害賠償責任，惟上訴人之受僱人張顯陽於事故當日即九
    十年一月十一日已於警訊筆錄中表明將對被上訴人振立公司、乙○○及臺電公司
    提出告訴及求償之積極作為。甚者，上訴人更分於同年一月十六日及同年二月二
    十一日發函另一被上訴人臺電公司要求其負擔損害賠償責任，被上訴人臺電公司
    復於同年四月四日曾發函予上訴人，並提及被上訴人振立公司為其承包商，應由
    承包商負責，故上訴人最遲應於同年四月四日起為侵權行為時效之起算，足徵上
    訴人已明知賠償義務人及所受之損害，迄至上訴人上開請求時，已罹於二年消滅
    時效等詞，資為抗辯。並求為駁回上訴。
三、被上訴人臺電公司則以：查上訴人就被上訴人臺電公司電纜線之設置或保管有何
    欠缺，及如何與上訴人之主吊線接觸等情，迄今仍未舉證證明，且上訴人所有之
    相同上開電線設備，亦常有自行掉落之情。即被上訴人臺電公司所設置於現場之
    輸電線，既未掉落與上訴人之主吊線接觸，上訴人主張被上訴人臺電公司之輸電
    線掉落碰觸燒斷鐵路主吊線，自非事實。又被上訴人振立公司係承攬被上訴人臺
    電公司發包之苗栗縣通霄苑里地區輸電線更新工程，雙方為承攬關係，振立公司
    為承攬人，本件損害賠償請求權縱令存在，亦非得責由定作人即被上訴人臺電公
    司負其損害賠償責任。再者，本件事發當日上訴人即已派員查看車損並修復，且
    該局新竹電力段副段長張顯陽更曾於事發當日至鐵路警察局第二警務段竹南所，
    經警訊問陳明已可得知事故發生路段臺電之外包商係被上訴人振立工程，被上訴
    人乙○○則為該段工程之負責人，嗣上訴人又於九十年一月十六日及同年二月二
    十一日亦發函予被上訴人臺電公司要求上開事故之損害賠償，應已知悉被上訴人
    臺電公司為賠償義務人。故上訴人於九十二年八月二十八日再提起本件訴訟，已
    罹於二年消滅時效。另上訴人曾就上開事故向原法院提起民事訴訟（九十一年訴
    字第三二０號），嗣因兩造合意停止訴訟而上訴人未於四個月內不續行訴訟，依
    法視為撤回其訴，雖上訴人另提起本件訴訟，然於本件訴訟起訴前，該時效業已
    完成，自無復因請求而有時效中斷之可言等語，資為抗辯。並求為駁回上訴。
參、茲本件兩造所不爭執之事實如下（見原審卷第一０五至一０六頁及本審卷第七五
    頁）：並經本院調閱乙○○犯公共危險罪歷次刑事偵、審卷宗參酌無誤。
  (一)上訴人所有之第1006車次北上自強號列車於九十年一月十一日上午十時二十分左
    右，適駛於苗栗縣通霄及苑裡站區間時，該號列車駕駛員發現鐵道上有工程人員
    揮手示意停車，同時並查覺上訴人所有之電線設備即三角架及主吊線斷落垂下有
    礙行車，遂立即緊急煞車，該班列車於斷落處前停車。
　(二)上訴人曾分別於九十年一月十六日及同年二月二十一日發函向被上訴人臺電公司
　　稱：被上訴人臺電公司於九十年一月十一日在縱貫線一百六十二公里七百公尺即
　　苗栗縣通霄及苑裡處施工不慎造成上訴人所有之電車斷線，燒毀上訴人電車線設
　　備及上開自強號集電弓損壞，要求被上訴人臺電公司依法應負損害賠償責任，並
　　賠償如原判決附表所示之金額（嗣於第二審減縮之，下述之）。而被上訴人臺電
　　公司復於同年四月四日曾發函予上訴人，提及另一被上訴人振立公司為其承包商
　　，如為承包商之過失，被上訴人臺電公司當飭被上訴人振立公司賠償，然未提及
　　被上訴人乙○○。
  (三)鐵路警察局第二警務段將事故現場二截斷損之鐵路主吊線與一截臺電之輸電線送
    工研院鑑定，嗣於九十年十二月二日該警務段始將工研院之鑑定結果函覆上訴人
    ，並以鑑定報告等相關資料將被上訴人臺電公司委託之施工單位即被上訴人振立
    公司所僱用現場負責人即另一被上訴人乙○○以違反公共危險為由移送臺灣苗栗
    地方法院檢察署偵辦，並經臺灣高等法院臺中分院九十二年度上易字第一三三三
    號判處被上訴人乙○○罪刑確定在案。
  (四)上訴人曾於九十一年七月五日以上開事故可歸責於被上訴人臺電公司及振立公司
    二人之事由，向原法院提起九十年度訴字第三二０號侵權行為損害賠償，嗣因兩
    造合意停止訴訟程序，因上訴人未於四個月內向本院具狀聲請續行訴訟，而經本
    院於九十二年八月六日通知兩造視為撤回上開起訴，上訴人復於同年月二十八日
    再以上開事故可歸責於被上訴人臺電公司、振立公司及乙○○三人之事由提起本
    件訴訟。
  (五)本件上訴人受有如下列各項金額之損害：(一)彰化電力段派遣人員工資等費用四萬
    八千零八十四元。(二)新竹電力段派遣人員公司及電車線施工材料費用七萬三千七
    百四十八元。(三)電車集電弓受損修理工資及材料費用三萬四千五百元。(四)營運費
    之減少損失（因電車線受損造成海線交通停駛五小時，造成行車事故營收損失）
    計二百七十萬元。(五)鑑定費用（工研院製作）六萬三千元，合計二百九十一萬九
    千三百三十二元。
  (六)兩造對於本件審理程序，同意先審酌上開事故是否可歸責於被上訴人臺電公司、
    振立公司及乙○○三人，次為上訴人對被上訴人等三人之侵權行為損害賠償請求
    權是否業已罹於時效，末者就損害賠償之金額部分，則限於以本院辯論終結前所
    提出之證據方法為審酌，於上訴審另行提出之證據方法，具有失權效果。
肆、本件之爭點及法院之判斷：
一、上訴人主張被上訴人等因回收臺灣電力公司之舊輸電線不慎，致前開上訴人鐵路
    主吊線短路燒斷，使列車停使，構成侵權行為乙節，然為被上訴人等所否認，是
    本件首應審究者，厥為上訴人鐵路主吊線短路燒斷，是否為被上訴人等侵權行為
    所致？即被上訴人等應否負損害賠償之責﹖茲分述如下：
  (一)按經營一定事業或從事其他工作或活動之人，其工作或活動之性質或其使用之工
    具或方法有生損害於他人之危險者，對他人之損害應負賠償責任；次按受僱人因
    執行職務，不法侵害他人之權利者，由僱用人與行為人連帶負損害賠償責任，民
    法第一九一條之三、第一百八十八條第一項分別定有明文。經查：本件事故肇因
    於上訴人所有之電線設備即三角架及主吊線掉落有礙行車，而該段之主吊線於事
    故發生前即九十年一月九日業已通過安全檢查，有工作報告一紙在卷可稽（見原
    法院九十一年易字第六四四號刑事卷宗第六九頁），應認其自行斷裂而掉落之可
    能性不高。而上訴人所有之主吊線上方亦僅有被上訴人振立公司為施作被上訴人
    臺電公司電線回收工程所設置之防護網，事故發生當時被上訴人臺電公司於該事
    故段上端之架空安全防護網雖未斷裂，惟被上訴人臺電公司之電纜線有燒痕，且
    安全防護網上復有鋁線之殘餘線垂掉於上，有事故現場彩色照片四幀在卷可稽（
    見臺灣苗栗地方法院檢察署九十年度偵字第五三四九號卷《下簡稱偵字卷》第七
    八至八０頁）。再者，工研院進行主吊線斷線原因分析與成分鑑定結果（測試方
    法與結果，詳如附件）認為：研判該主吊線可能是與含鋁成分之外來物件（即台
    電公司輸電線）相接觸造成短路產生火花而燒斷，此有工研院工業材料研究所測
    試報告在卷可稽（見偵字卷第二六至二九頁）。足證係臺電公司之輸電線碰觸上
    訴人之主吊線而引起本件主吊線短路，產生火花而燒斷，並促使上開自強號列車
    緊急煞停無誤。又乙○○因本案，經法院以業務上過失，致生火車往來之危險罪
    ，並判處拘役伍拾日確定在案，亦經本院調閱前開偵、審卷宗，審閱無誤，亦與
    本院認定相同。查被上訴人乙○○既擔任被上訴人振立公司工地現場負責人，負
    責被上訴人振立公司所承包另一被上訴人臺電公司通霄及苑裡段從事架設輸電線
    更新工程，對於回收上開輸電線時，本應注意施工安全，隨時注意防護網內輸電
    線是否全部回收完畢，有無殘留之情形，避免危險之發生，而依當時情形，又無
    不能注意之情事，竟疏未注意防護而造成上開事故發生，自應為其過失負侵權行
    為損害賠償責任，故被上訴人乙○○上開所辯，並不足取。另被上訴人振立公司
    係被告乙○○之僱用人，已如前述，則被上訴人乙○○於執行職務時因過失行為
    不法侵害上訴人之權利，被上訴人振立公司應與被上訴人乙○○之過失行為連帶
    負侵權行為損害賠償責任。
  (二)被上訴人臺電公司對上訴人應否負損害賠償責任？按土地上之建築物或其他工作
    物所致他人權利之損害，由工作物之所有人負賠償責任，但其對於設置或保管並
    無欠缺，或損害非因設置或保管有欠缺，或於防止損害之發生，以盡相當之注意
    者，不在此限，民法第一百九十一條第一項定有明文。其立法意旨在於為防止隱
    藏加損害於他人之危險，故所有人對於土地上工作物，應善盡必要注意以維護其
    安全，並防免損害之發生，此為工作物所有人應盡之社會安全義務，被害人無須
    負舉證責任，方能獲得周密之保護。經查：被上訴人臺電公司之工作物即輸電線
    造成上訴人上開損害，參酌上開說明，即得推定被上訴人臺電公司有管理欠缺，
    上訴人毋庸舉證。被上訴人臺電公司雖辯稱：前開事故地點上端之架空輸電線完
    好，並無斷線掉落，且設置或保管亦無欠缺等情，惟被上訴人臺電公司迄今仍無
    法舉證證明其保管工作物並無欠缺，亦無法證明其對於上訴人上開損害之發生，
    已盡相當之注意。是以，被上訴人臺電公司上開所辯，並不足採。被上訴人臺電
    公司仍應依工作物所有人之侵權行為法律關係對上訴人負損害賠償責任。
二、上訴人上開對被上訴人等人之侵權行為損害賠償請求權，其時效起算日為何？
　(一)按因侵權行為所生之損害賠償請求權，自請求權人知有損害及賠償義務人時起，
　　二年間不行使而消滅，民法第一百九十七條有明文規定。又按侵權行為損害賠償
　　請求權之消滅時效，應以請求權人實際知悉損害及賠償義務人時起算，非以知悉
　　賠償義務人因侵權行為所構成之犯罪行為經檢察官起訴，或法院判決有罪為準，
　　故請求權人若實際知悉損害及賠償義務人時，即起算時效，並不以賠償義務人坦
　　承該侵權行為之事實為必要，有最高法院七十二年臺上字第七三八號判例可資參
　　照。
　(二)經查，被上訴人乙○○於系爭事故發生後，旋於同日（即九十年一月十一日）至
　　竹南所應訊陳稱：「（問：你目前擔任何職務？負責何事務？）我目前在振立工
　　程有限公司擔任工地現場負責人。（問：你今天在鐵路基起162k724.5m處從事何
　　工程？）我在做台電的導線更換工程。（問：今（１１）日１０時２０分在鐵路
　　基起162k724.5m處發生何事？你是否知道？）是工地班長何永生打電話給我，在
　　上述地點鐵路主吊線掉落情形。（問：你當時人在何處？你做何處置？）我當時
　　是在通霄分歧 #73~#74區弛度調整《距離主吊線掉落處約一公里多》我接獲電話
　　通知後，立即指示現場工人停止施工及通知通霄火車站．．．．」等語；而同日
　　上訴人鐵路管理局新竹電力段副段長張顯陽於竹南所陳稱：「（問：你目前從事
　　何業？擔任何職務？能否代表鐵路管理局？）我目前在鐵路管理局新竹電力段擔
　　任副段長職務。可以。（問：今（１１）日１０時２０分在鐵路基起１６２Ｋ７
　　２４點５Ｍ處發生何事？）答：電車線的主吊線掉落的事故。（問：主吊線是何
　　原因才掉落，請說明﹖）台電的施工架上有異物掉落，碰觸主吊線造成短路熔斷
　　主吊線（問：鐵路管理局有無任何損壞？損失？）電車線損壞約四百公尺，其他
　　部分還在估計中。．．．．．。（問：根據台電工程外包商工地現場負責人朱昭
　　源表示，主吊線掉落時，他們並無實施任何工程，關於這點你有何意見要陳述？
　　）斷線時並沒有任何電力段人員在場，他們有無施工我並不曉得。．．．．．（
　　問：你是否代表鐵路管理局向台電公司及振立工程有限公司提出告訴或求償？）
　　要提出告訴及求償。」等詞，有警訊筆錄在偵查卷可稽（見偵查卷第四、五、九
　　、十頁）。足見上訴人鐵路管理局新竹電力段副段長張顯陽於系爭事故當日即知
　　悉事故現場有台電工程外包商振立公司工地現場負責人乙○○施工中。又查新竹
　　電力段副段長張顯陽除於警訊中除表明「代表」上訴人鐵路管理局外，並表明對
　　振立公司提起告訴。抑有進者，新竹電力段副段長張顯陽曾以其副段身份及告訴
　　人代理人地位，分別於九十一年二月五日、九十一年九月十九親至偵查庭應訊，
　　並多次具狀陳述意見，有訊問筆錄及陳述意見書二件在偵查卷可按（見偵查卷第
　　四０、四一、四七、四八頁；第五七至六三頁；第九三至九五頁）。查張顯揚為
　　上開施工路段之副段長，且於警訊時明確表示「可以（代表鐵路管理局）」，足
　　見其獲授權，且按民法第五百五十四條第一項、第五百五十五條分別規定：「經
　　理人對於第三人之關係，就商號或其分號，或其事務之一部，視為其有為管理上
　　之一切必要行為之權。」；「經理人，就所任之事務，視為有代理商號為原告或
　　被告或其他一切訴訟上行為之權」。查，系爭事故地點，屬新竹電力段轄區，系
　　爭事故又屬電力故障，而張顯陽既新竹電力段副段長張顯陽，亦應類推適用上開
　　民法規定，有代理上訴人提起告訴及求償之權利，是上訴人抗辯，伊並未授權新
　　竹電力段副段長張顯陽處理本案，張顯陽僅代表其個人提起告訴云云，顯不足採
　　。
　(三)又查，上訴人於九十年一月十六日發函被上訴人台電司新桃供電區營運處，其說
　　明欄載明：「貴公司新桃供電區營業處於九十、一、十一在本局縱貫線．．．
　　K162+700處從事架空輸電線更新工程施工時，《施工不慎造》成電車線斷線事故
　　，嚴重影響本局列車運轉，造成旅客不便。該事件所造成之損失，本局將依法
　　向貴公司索賠。．．．．。」，有該函文在卷可按（見原審卷第九八頁），即表
　　明系爭事故係被上訴人台電公司「施工不慎」造成。甚者，上訴人於九十年二月
　　二十一日再次發函被上訴人台電公司新桃供電區營運處，其主旨謂：「請惠付本
　　局電車線、車輛損壞修理工料費及營業損失共計新台幣三百三十五萬四千三百八
　　十二元整，請查照」；並於說明欄曰：「本（九十）年一月十一日貴公司新桃供
　　電區營運處從事架設輸電線更新工程，跨越本局通霄、苑裡間（縱貫線基隆起Ｋ
　　１６２＋７００處）路線，《因不慎電纜線掉落碰觸》燒斷本路電車線設備，並
　　肇致適駛至該地第一００六次自強號機車集電弓損壞，海線南北交通中斷五小時
　　，其搶修、設備修理工料費及營業損失經核算．．．共計三、三五四、三八二元
　　，應由貴公司負責賠償，請於文到一個月內向本局臺北站繳納。」等語，亦有該
　　函文在卷可考（見原審卷第九九、一００頁），即再次表明系爭事故係台電公司
　　施工不慎，電纜線掉落碰觸造成，且具體索賠三百三十五萬四千三百八十二元。
　　再者，被上訴人台電公司新桃供電區營運處則於九十年四月四日發函上訴人主旨
　　謂：「有關貴局要求給負電車線、車輛損壞修理工資及營業損失案，本處意見如
　　說明。」；其於說明欄曰：依據貴局九十年二月二十一日九十鐵運轉字第０三
　　九一一號函辦理。有關旨述賠償案，本處積點承包商《振立工程有限公司》函
    稱：事故發生時，《相關人員已於竹南火車站警察局做有筆錄》在案，應請貴局
    於警察單位作出鑑定結果後，對事故責任歸屬有明確之裁定證明，如為承包商之
    過失，始得負賠償責任．．．．．。」，亦有該函文在卷可證（見原審卷第一五
    九頁）。對照上開兩造函文及竹南所筆錄，可知上訴人至遲於收受台電公司九十
    年四月四日函文之日起即同年四月九日（見原審卷第一五九頁收發日期），即實
    際知悉損害及賠償義務人無誤，則上訴人對被上訴人等之侵權行為損害賠償請求
    權自該日起算，並於九十二年四月九日屆滿。是上訴人抗辯，伊自九十年十二月
    二日第二警務段函覆台北鐵路總局始知道事故肇事原因及肇事者為何人云云，自
    不足取。
三、上訴人對被上訴人等之侵權行為損害賠償請求權於時效屆滿前，是否有中斷時效
    原因？
  (一)按時效因撤回起訴而視為不中斷者，仍應視為請求權人於提出訴狀於法院並經送
    達之時，已對義務人為履行之請求，如請求權人於法定六個月期間內另行起訴者
    ，仍應視為時效於訴狀送達時中斷，然究應以訴狀送達時，時效尚未完成者為限
    ，否則時效既於訴狀送達前已完成，即無復因請求而中斷之可言，最高法院六十
    二年台上字第二二七九號著有判例。
  (二)查上訴人就上開損害賠償事件，曾於九十一年七月五日向原法院提起九十一年度
    訴字第三二０號侵權行為損害賠償事件（下簡稱前案或三二０號案件），請求被
    上訴人臺電公司及振立公司賠償損害。嗣因兩造合意停止訴訟程序，上訴人因未
    於四個月內聲請續行訴訟，經原法院於九十二年八月六日通知視為撤回起訴在案
    ，上訴人另於同年月二十八日再以被上訴人臺電公司、振立公司及乙○○等三人
    為被告，提起本件訴訟（下簡稱後案），如前所述。又上訴人雖撤回前案，然揆
    諸上開判例意旨，前案之提起，仍有民法第一百二十九條「請求」之中斷時效事
    由。惟細釋前開判例全文謂：請求後六個月內提起訴，固有中斷時效力（民法第
    一百三十條參照），然前案起訴後，又撤回起訴，如消滅時效若已完成，則後案
    縱於六個月內再行起訴，仍無中斷時效效力；此即上開判例意旨後段曰：「然究
    應以訴狀送達時，時效尚未完成者為限，否則時效既於訴狀送達前已完成，即無
    復因請求而中斷之可言」真諦。查上訴人雖於時效完成（九十二年四月九日時效
    完成）前，於九十一年七月五日提起前案，然前案撤回時（九十年八月四日通知
    撤回），上訴人之本件損害賠償請求權於九十二年四月九日業已屆滿，是上訴人
    縱於前案撤回後六個月內，提起後案（即本案），仍不生時效中斷效力至明。是
    上訴人抗辯，伊雖撤回前案，惟伊隨於六個月內提起後案，仍生中斷時效效力云
    云，顯有誤會。
伍、綜上所述，上訴人對被上訴人臺電公司、振立公司及乙○○等人之侵權行為損害
    賠償請求權，皆已罹於時效，則上訴人對被上訴人等依侵權行為損害賠償請求權
    請求連帶賠償二百九十一萬九千三百三十二元本息，為不足採，被上訴人等抗辯
    ，尚屬可信。是則原審為上訴人敗訴之判決，及駁回其假執行之聲請，並無不合
    。上訴意旨指摘原判決不當，求予廢棄改判，為無理由，應予駁回。
陸、本件事證已臻明確，兩造其餘攻擊或防禦方法及所提證據，均與本院心證之形成
    及判決結果，不生影響，爰不一一再加以論述，併此明．
柒、據上論結，本件上訴為無理由，依民事訴訟法第四百五十四條、第四百四十九條
    第一項、第七十八條，判決如主文。
中　　　華　　　民　　　國　　九十四　　年　　　四　　　月　　二十七　　日
~B1民事第六庭審判長法　官　吳火川
~B2　　　　　　　　法　官　饒鴻鵬
~B3　　　　　　　　法　官　陳繼先
右為正本係照原本作成。
如對本判決上訴，須於收受判決送達後二十日內向本院提出上訴書狀，其未表明上訴
理由者，應於提出上訴後二十日內向本院提出上訴理由書(須按他造人數附具繕本)。
上訴時應提出委任律師為訴訟代理人之委任狀。具有民事訴訟法第四百六十六條之一
第一項但書或第二項之情形為訴訟代理人者，另應附具律師及格證書及釋明委任人與
受任人有該條項所定關係之釋明文書影本。
~B 　 　　　　　　書記官　林育德
中　　　華　　　民　　　國　　九十四　　年　　　四　　　月　　二十八　　日
                                                                        Ｈ
附件：測試方法與結果：
一、破裂外觀顯微觀察：
　　主吊線斷裂的情形，有些股呈現熔斷特徵，其餘數股則為受拉力作用而扯斷。從
    主吊線的外觀看來此主吊線的斷口呈現熔斷特徵，研判比對此主吊線可能是因短
    路產生火花而燒斷。
二、掃描示電子顯微鏡（ＳＥＭ）觀察與ＥＤＳ成分分析：
  (一)先將臺電公司之輸電線除去表皮後，再以Ｘ光能量散佈儀（ＥＤＳ）分析其成分
    ，可看出除了鋁元素與少量的矽元素以外，並無其他金屬元素存在，表示此輸電
    線為鋁線。另外亦將未除去表皮之鋁線以ＥＤＳ分析之，結果可看出除了鋁元素
    與微量的硫元素以外，並無其他元素存在。
  (二)再將台鐵之主吊線剪除表皮後，再以Ｘ光能量散佈儀（ＥＤＳ）分析其成分，可
    看出除了銅元素以外，並無其他金屬元素存在。另外亦將未除去表皮之主吊線以
    ＥＤＳ分析之，結果可看出除了銅元素以外，尚有明顯的Ｃ１元素以及微量的Ａ
    １、Ｓｉ、Ｓ、Ｆｅ等元素存在
  (三)將主吊線被熔斷之處以掃描式電子顯微鏡（ＳＥＭ/ＥＤＳ）觀察，其在ＳＥＭ
    下的面貌。以Ｘ光能量散佈儀（ＥＤＳ）分析此處之成分結果，可看出有特別明
    顯的鋁元素存在。
三、金相分析：
    將斷裂的主吊線其中一股斷口呈現熔斷特徵且無明顯頸縮之銅線斷口加以鑲埋、
    研磨、拋光與適當的腐蝕，然後以Ｘ光學金相顯微鏡觀察其縱切面的金相組織，
    結果，可看出在銅線的表層為經歷熔融狀態的金相組織，下層則為經歷再結晶的
    金相組織。推斷該主吊線可能是被熔斷。
四、討論與結論：
　(一)由於有些股呈現熔斷特徵，其餘數股為受拉力作用而扯斷並無受外力敲擊的痕跡
　　，研判此主吊線應是單純因短路產生火花而燒斷。
　(二)由於在銅線熔斷之處可偵測出明顯的鋁成分存在，研判此主吊線可能是與含鋁成
　　分之外來物件相接觸造成短路產生火花而燒斷。
